臺灣高等法院臺中分院刑事裁定　
110年度毒抗字第592號
抗  告  人  
即  被  告  毛志寶



上列抗告人即被告因違反毒品危害防制條例案件，不服臺灣臺中
地方法院110年度毒聲字第642號中華民國110年4月27日裁定（聲
請案號：臺灣臺中地方檢察署110年度聲戒字第87號），提起抗
告，本院裁定如下：
    主  文
抗告駁回。
    理  由
一、抗告意旨如附件「刑事抗告理由狀」所載。
二、按犯第10條之罪，檢察官應聲請法院裁定，或少年法院（地
    方法院少年法庭）應先裁定，令被告或少年入勒戒處所觀察
    、勒戒，其期間不得逾2月；觀察、勒戒後，檢察官或少年
    法院（地方法院少年法庭）依據勒戒處所之陳報，認受觀察
    、勒戒人無繼續施用毒品傾向者，應即釋放，並為不起訴之
    處分或不付審理之裁定；認受觀察、勒戒人有繼續施用毒品
    傾向者，檢察官應聲請法院裁定或由少年法院（地方法院少
    年法庭）裁定令入戒治處所強制戒治，其期間為6個月以上
    ，至無繼續強制戒治之必要為止。但最長不得逾1年，毒品
    危害防制條例第20條第1項、第2項定有明文。復按勒戒處所
    應注意觀察受觀察、勒戒人在所情形，經醫師研判其有或無
    繼續施用毒品傾向後，至遲應於觀察、勒戒期滿15日前，陳
    報該管檢察官或少年法院（庭），觀察勒戒處分執行條例第
    8條第1項亦定有明文。是依前揭法條規定，研判受觀察、勒
    戒者有無繼續施用毒品傾向者，為勒戒處所內之專業醫師。
    再按有無繼續施用毒品傾向之評估標準，並非完全以受觀察
    、勒戒人勒戒後之結果為準，勒戒前之各種情況，仍應作為
    評估之依據，依勒戒處所評分說明手冊規定，係以前科紀錄
    與行為表現、臨床評估、社會穩定度三項合併計算分數，每
    一大項皆有靜態因子與動態因子。先以靜態因子分數評分，
    靜態因子分數總分在60分（含）以上為「有繼續施用毒品傾
    向」；60分以下，與動態因子分數相加，如果總分在60分（
    含）以上，為「有繼續施用毒品傾向」。故有無「繼續施用
    毒品傾向」，係依具體個案之臨床實務及相關事證等情綜合
    判定，有其相當之專業依據及標準，且涉及專門醫學，又衡
    酌強制戒治之目的，係為協助施用毒品者戒斷毒品之心癮及
    身癮所為之一種保安處分類型，而該評估標準係適用於每一
    位受觀察、勒戒處分之人，具一致性、普遍性、客觀性，倘
    其評估由形式上觀察，無擅斷或濫權等明顯不當之情事，法
    院原則即宜予尊重。　　
三、經查：抗告人即被告甲○○因施用第二級毒品甲基安非他命案
    件，前經臺灣臺中地方檢察署檢察官聲請裁定送觀察、勒戒
    ，並經臺灣臺中地方法院以109年度毒聲字第654號裁定送法
    務部○○○○○○○○附設勒戒處所執行觀察、勒戒後，經法務部○○
    ○○○○○○附設勒戒處所依法務部於110年3月26日修正頒布之「
    有無繼續施用毒品傾向評估標準評分說明手冊」對抗告人施
    以有無繼續施用毒品傾向評估，在前科紀錄與行為表現方面
    評分40分，在臨床評估方面評分26分，在社會穩定度方面得
    分0分，靜態因子得分合計60分，動態因子得分合計6分，靜
    態因子與動態因子總分合計66分，而綜合判斷為「有繼續施
    用毒品傾向」等情，有上開裁定及法務部○○○○○○○○110年4月
    14日中戒所衛字第11010002520號函附之該所附設勒戒所「
    有無繼續施用毒品傾向證明書」及「有無繼續施用毒品傾向
    評估標準紀錄表(2021年3月版)」、臺灣高等法院被告前案
    紀錄表各1份在卷可稽。而上開評估，乃法務部○○○○○○○○附
    設勒戒處所相關專業知識經驗人士在被告觀察、勒戒期間，
    依其本職學識評估被告之前科紀錄與行為表現、臨床評估、
    社會穩定度後所為之綜合判斷，具有科學驗證所得之結論，
    自得憑以判斷被告有無繼續施用毒品傾向之證明，且由形式
    上觀察，並無擅斷或濫權等明顯不當之情事，法院宜予尊重
    其行政職權之行使及專業之判斷。是以，本件抗告人前經原
    審法院裁定令入勒戒處所施以觀察、勒戒後，既經專業評估
    有繼續施用毒品傾向，自有依法再施以強制戒治以降低其再
    次施用毒品之危險性之必要。
四、綜上所述，原審依檢察官之聲請，適用毒品危害防制條例第
    20條第2項後段規定，裁定令入戒治處所施以強制戒治，其
    期間為6個月以上，至無繼續強制戒治之必要為止，但最長
    不得逾1年，經核與法並無不合。抗告人猶執前詞提起抗告
    ，其抗告為無理由，應予駁回。
據上論斷，應依刑事訴訟法第412條，裁定如主文。　　　
中　　華　　民　　國　　110 　年　　5 　　月　　17  　日
                刑事第一庭　審判長法　官　江 德 千
                                  法　官　高 增 泓
                                  法　官　簡 源 希
以上正本證明與原本無異。
不得再抗告。
                                  書記官  吳 麗 琴
　　　　　　　　　　　　　　　　　
中　　華　　民　　國　　110 　年　　5 　　月　　17　　日